【裁判字號】    96,訴,1793
【裁判日期】    970418
【裁判案由】    重傷害
【裁判全文】
臺灣桃園地方法院刑事判決              96年度訴字第1793號
公  訴  人  臺灣桃園地方法院檢察署檢察官
被      告  丙○○
指定辯護人  本院公設辯護人戊○○
            本院公設辯護人丁○○
上列被告因傷害案件，經檢察官聲請簡易判決處刑（96年度偵字
第14517 號），本院認不宜以簡易判決，改依通常程序審理，判
決如下︰
    主  文
丙○○犯傷害致人重傷，處有期徒年陸月。
    事  實
一、丙○○於民國96年4 月29日晚間9 時30分許，因其前女友王
    雅萍積欠其金錢債務糾紛，而前往王雅萍居住之桃園縣蘆竹
    鄉○○村○○路104 巷43號9 樓住處，欲與王雅萍之父即甲
    ○○商談王雅萍債務問題，二人因而起爭執，並相互拉扯，
    詎丙○○主觀上雖未預見甲○○會發生重傷害結果，仍基於
    傷害故意，以徒手毆打甲○○之胸部、頭部等客觀上如遭外
    部重擊將致顱內腦部或胸腔內心肺受有嚴重傷害之身體器官
    ，致甲○○當場受有「胸壁挫傷、頭部外傷、頰黏膜撕裂傷
    」之傷害，雖經甲○○於同日前往敏盛綜合醫院（下稱敏盛
    醫院）急診治療後出院並前往警局報案，惟甲○○仍於同年
    5 月4 日，因其頭部遭丙○○毆打，而使其原患有之顱內動
    脈瘤破裂，導致蜘蛛膜下腔出血（即顱內出血），於同日送
    敏盛綜合醫院急救，當日入加護病房治療，於同年月7 日先
    轉至一般病房治療，於同年月16日接受開顱術清除血塊、腦
    室外引流及顱內監測器，於同年月19日接受切顱手術，於同
    年6 月13日更換腦室外引流術及氣管造口術，於同年月21日
    接受腦室腹腔引流術，於同年月23日接受腦室腹腔引流重建
    術，於同年7 月11日接受腦室腹腔引流重建術，至同年7 月
    18 日 仍住院治療，而經診斷受有「蜘蛛網膜下出血，顱內
    動脈瘤手術後，腦室出血併阻塞性水腦術後，肺炎呼吸衰竭
    氣管造口術後，腰椎退化性關節炎」，而於住院期間，生活
    起居無法自理，無法言語，需人從旁協助，且須氣墊床、病
    床、輪椅、便盆椅、氧氣、抽痰器；嗣出院繼續復健至97年
    1 月3 日，甲○○病況仍未能好轉，經診斷甲○○係受有難
    治之傷害。
二、案經甲○○訴由桃園縣政府警察局大園分局報告臺灣桃園地
    方法院檢察署檢察官偵查後聲請以簡易判決處刑。
    理  由
一、本案認定被告丙○○有罪之證據方法，計有：(一)被告就自己
    犯罪事實於警詢、偵查及審理中之陳述、(二)證人即告訴人甲
    ○○於警詢中之證言、(三)證人即偕同被告前往甲○○住家而
    在場目擊被告與甲○○爭執過程之被告友人乙○○於本院審
    理中之證言、(四)敏盛醫院96年4 月29日、96年7 月18日診斷
    證明書、甲○○之主治醫師楊琳煦就甲○○病情之簽註意見
    （即敏盛醫院96年10月23日敏醫字第0960003569號函、96年
    11月16日敏醫字第0960003569-1號函、97年1 月4 日敏醫字
    第0960003569-2號函檢附之主治醫師意見簽註表）、(五)現場
    照片十三幀（被告毆打甲○○後之現場地板血跡照片七幀、
    甲○○遭毆打前、後之照片各三幀）。經查皆未發現有實施
    刑事訴訟程序之公務員因違背法定程序取得該等證據之情形
    ；而被告與辯護人就上開證人甲○○於本院審判外陳述之供
    述證據、以及醫院主治醫師出具之診斷書與意見簽註表之證
    據能力，均並不爭執，且於審判程序中同意作為證據，經本
    院審酌上開言詞陳述與書面陳述作成時之情況，認為適當，
    依刑事訴訟法第159 條之3 、第159 條之5 規定，上開供述
    證據及文書，均有證據能力；而證人乙○○已於審理中由本
    院依證人詰問程序取得證言，其證言有證據能力。又被告就
    本案犯罪事實之自白及其他不利之陳述，查無刑事訴訟法第
    156 條第1 項、第158 條之2 規定情形，且與本院依法調查
    所得事實相符，自得援引被告自白為認定其有罪之證據。
二、被告於上開時、地，因與王雅萍間之債務糾紛，前往告訴人
    甲○○之住處，而與甲○○起爭執，二人於相互拉扯後，被
    告徒手毆打甲○○之胸、頭部等處，使甲○○當場受有「胸
    壁挫傷、頭部外傷、頰黏膜撕裂傷」之普通傷害等情，業據
    被告於本院審理中坦承不諱，核與證人甲○○於警詢、證人
    呂維仁於審理中之證述情節，大致相符，並有敏盛醫院96年
    4 月29日之診斷證明書一份、被告毆打甲○○後之現場地板
    血跡照片七幀、甲○○遭毆打後之傷勢照片三幀在卷可稽；
    又甲○○因上開96年4 月29日之普通傷害，於同年5 月4 日
    發生顱內動脈瘤破裂，導致蜘蛛膜下腔出血（即顱內出血）
    ，經如事實欄一所述之開顱等手術治療後，術後生活無法自
    理並須仰賴器具維生，復健半年未能好轉，而由主治醫師診
    斷認屬難治傷害等情，亦有敏盛醫院96年4 月29日、同年7
    月18日診斷證明書、甲○○之主治醫師楊琳煦就本院函詢有
    關甲○○病情之如附表所示之敏盛醫院各函文檢附主治醫師
    意見簽註表各一份在卷可稽，依上開事證，可認甲○○所受
    之顱內動脈瘤破裂導致顱內出血等之傷害，係因受被告毆打
    後所致，且該等傷害造成甲○○無法言語、行動，迄今仍無
    法治癒，而屬刑法第10條第4 項第3 、6 款規定之重傷害，
    是被告基於普通傷害之犯意，毆打甲○○，致使甲○○受有
    顱內動脈瘤破裂導致顱內出血等之重傷害，構成刑法第277
    條第2 項傷害致重傷害犯行，應堪能認定。被告雖以甲○○
    外觀上並未有明顯疾病置辯，而辯護人亦以甲○○所罹腦部
    動脈瘤，於病狀未發作時尚非徵候外顯之疾病，無法由一般
    人所得預見，無強求被告於徒手毆打甲○○當時有對重傷害
    結果之預見義務，應僅論以普通傷害之辯護意旨為被告辯護
    。惟按加重結果犯，係以行為人能預見該加重結果之發生為
    要件，而所謂能預見則係指客觀情形而言，與主觀上有無預
    見之情形不同，若主觀上有預見，而結果之發生又不違背其
    本意時，則屬間接故意範圍；是以，加重結果犯對於加重結
    果之發生，主觀上並無犯意，祇是於客觀情形下，能預見該
    加重結果發生時，依刑法因犯罪致發生一定結果之規定加重
    其刑（最高法院96年度台上字第270 號判決要旨參照）。查
    以，甲○○為42年4 月5 日出生，於本案當時為54歲之中年
    人，其臉部之皮膚已有皺紋、鬢角至前額毛髮、鬍鬚皆已泛
    白，而被告前與甲○○女兒王雅萍為男女朋友，是依通常客
    觀情形，均可推斷甲○○係為年約40至50歲之中年男子。復
    依卷附之現場地板血跡照片、甲○○遭毆打後之傷勢照片所
    示，甲○○住家客廳、大門、門外電梯口處之地板，均有大
    量血跡，且甲○○遭毆打後，其上衣沾滿血跡，而被告於警
    詢、本院審理中均自承僅受輕微擦傷，是堪認該等血跡均係
    甲○○於受毆打當時，由嘴、鼻噴流出之血液，且被告毆打
    甲○○力量應屬強大，又被告毆打甲○○之身體部位係頭、
    胸等客觀上屬如遭外力重擊將致顱內腦部或胸腔內心肺受有
    嚴重傷害之身體器官，是依經驗法則，客觀上一般人均可預
    見中年人之身體機能多有減損或病變，如其身體重要器官受
    有傷害，易併發嚴重後遺症，堪認被告客觀上可預見其毆打
    甲○○之行為將生本案之重傷害結果。至於，被告上開辯詞
    以及辯護人辯護意旨，均係以被告主觀預見可能性為抗辯，
    惟本案被告如主觀上預見該重傷害結果發生，而又逕為該傷
    害行為，被告則屬重傷害之間接故意，而非普通傷害故意，
    自難認其等所辯可採。綜上，本案事證明確，被告犯行洵堪
    認定，應予依法論科。
三、核被告所為，係犯刑法第277 條第2 項後段之傷害致重傷罪
    。檢察官聲請簡易判決處刑書認應依刑法第277 條第1 項之
    普通傷害罪處斷，尚有未洽，惟本院認定之事實，既與檢察
    官聲請簡易判決處刑判決書之基本社會事實，係屬同一範圍
    ，且刑法第277 條第1 項與同條第2 項後段之犯罪構成要件
    ，亦有罪質上共通性，自得由本院就聲請簡易判決處刑書之
    犯罪事實，變更檢察官之聲請簡易判決處刑書請求論罪法條
    （最高法院92年度台上字第4140號判決要旨參照）。爰審酌
    被告為本案犯行緣由、案發經過、被告年紀、其經濟因素及
    被害人家屬要求和解金額而無法與被害人家屬達成和解，然
    被告於本院審理中除未向被害人家屬表示歉意並提出依其能
    力所可能為之賠償外，竟仍於本院審理勸諭和解中，當庭陳
    稱「殺死一個人也沒有賠那麼多」云云，足徵被告於本案犯
    後仍不能學得對他人身體、生命之尊重，茲併斟酌被告之素
    行、被害人所受傷害程度等一切情狀，量處如主文所示之刑
    ，以示懲儆。
據上論斷，應依刑事訴訟法第452 條、第299 條第1 項前段、第
300 條，刑法第277 條第2 項後段，判決如主文。
本案經檢察官何治蕙到庭執行職務。
中    華    民    國    97    年    4     月    18    日
                  刑事第十庭審判長法  官  江德民
                                  法  官  林家賢
                                  法  官  陳世旻
以上正本證明與原本無異。
如不服本判決，應於判決送達後10日內向本院提出上訴狀（應附
繕本），其未敘述上訴理由者，應於上訴期間屆滿後20日內補提
理由書狀於本院，上訴於臺灣高等法院。
                                  書記官  劉玉梅
中    華    民    國    97    年    4     月    21    日
┌────────────────────────────────────────────┐
│附表：                                                                                  │
├──┬────────────────────┬────────────────────┤
│編號│  本院函詢文號及內容                    │  敏盛醫院函復文號及內容                │
│    ├──────┬─────────────┼──────┬─────────────┤
│    │  發文文號  │  本院函詢內容            │  發文文號  │  醫師意見簽註表內容      │
├──┼──────┼─────────────┼──────┼─────────────┤
│ 一 │本院96年10月│(1)96年7 月18日診斷證明書之│敏盛醫院96年│1.應無直接因果關係，但間接│
│    │8 日桃院木刑│  診斷傷害是否係96年4 月29│10月23日敏醫│  影響則無法排除，換句話說│
│    │法96壢簡2057│  日診斷證明書所診斷傷害變│字第09600035│  4/29 的 外傷有可能使5/4 │
│    │字第        │  化而來？                │69函暨檢附主│  的顱內出血更容易發生。  │
│    │0000000000號│(2)96年7 月18日診斷證明書之│治醫師楊琳煦│2.應該有重大影響，該傷害需│
│    │函          │  傷害是否對身體機能或健康│意見簽註表  │  要長期治療。            │
│    │            │  有重大影響，又該傷害是否│            │                          │
│    │            │  得以治療？或雖得以治療惟│            │                          │
│    │            │  難於治療至痊癒？        │            │                          │
├──┼──────┼─────────────┼──────┼─────────────┤
│ 二 │本院96年11月│(1)函覆之「無直接因果關係」│敏盛醫院96年│1.該病人第二次入院的原因為│
│    │6 日桃院木刑│  、「間接影響」等語，究係│11月16日敏醫│  蜘蛛膜下腔出血，經血管攝│
│    │法96壢簡2057│  病患本有顱內出血之病因，│字第09600035│  影，證實是顱內動脈瘤破裂│
│    │字第        │  而因96年4 月29日外傷而使│69-1號函檢附│  導致顱內出血，顱內動脈瘤│
│    │0000000000號│  96年5 月4 日顱內出血發生│主治醫師楊琳│  是早已存在，未破裂前多無│
│    │函          │  ？抑或之前無顱內出血相關│煦意見簽註表│  症狀，可由外傷、天氣變化│
│    │            │  之病因，而因96年4 月29日│            │  、情緒而導破裂，故就本例│
│    │            │  外傷，致間接引發96年5 月│            │  而言，4/29的外傷有可能使│
│    │            │  4 日之顱內出血。亦即依病│            │  原先就存在的顱內動脈瘤在│
│    │            │  歷資料是否有其他已有顱內│            │  5/4 破裂，故認為是間接相│
│    │            │  出血病因存在？          │            │  關。                    │
│    │            │(2)就原函詢問之後傷害之治癒│            │2.由於顱內出寫後，導致的健│
│    │            │  可能性（依現在醫療技術，│            │  康損害，在很長期的復建下│
│    │            │  得否治癒回復為96年4 月29│            │  （1-2 年以上）是有可能恢│
│    │            │  日前健康狀態？或僅能儘量│            │  復到接近94/4/29 的健康狀│
│    │            │  治療改善目前症狀，但無法│            │  態，但以現階段的狀況來看│
│    │            │  治癒回復至96年4 月29日前│            │  ，似乎是很有困難的。    │
│    │            │  之健康狀態）。          │            │                          │
├──┼──────┼─────────────┼──────┼─────────────┤
│ 三 │本院96年12月│囑託敏盛醫院鑑定甲○○所受│敏盛醫院97年│一病人於4/29的傷害並不會直│
│    │25日桃院木刑│傷害是否符合刑法第10條第4 │1 月4 日敏醫│  接導致第三款、第六款的結│
│    │法96訴1793字│項第3 、6 款之重傷害。    │字第09600035│  果。                    │
│    │第0000000000│                          │69-2號函檢附│二病人本身確有潛藏的嚴重腦│
│    │號函        │                          │主治醫師楊琳│  血管疾病，如果沒有因被打│
│    │            │                          │煦意見簽註表│  ，可能也不致於於出血，意│
│    │            │                          │            │  即目前的狀況可能會晚幾年│
│    │            │                          │            │  後才發生。              │
│    │            │                          │            │三病人目前的狀況是來自於腦│
│    │            │                          │            │  出血後的後遺症，復健已超│
│    │            │                          │            │  過半年，可以確認是有第三│
│    │            │                          │            │  款及第六款之情形。      │
├──┼──────┴─────────────┴──────┴─────────────┤
│    │                                                                                  │
└──┴─────────────────────────────────────────┘
附錄：
中華民國刑法（民國97年01月02日修正）
第  277   條（普通傷害罪）
傷害人之身體或健康者，處三年以下有期徒刑、拘役或一千元以
下罰金。
犯前項之罪因而致人於死者，處無期徒刑或七年以上有期徒刑；
致重傷者，處三年以上十年以下有期徒刑。


司法院資訊處製作；財團法人民間司法改革基金會備份。
